【裁判字號】    98,消債清,91
【裁判日期】    990122
【裁判案由】    清算事件
【裁判全文】
臺灣板橋地方法院民事裁定            98年度消債清字第91號
聲  請  人  甲○○
代  理  人  青含國律師
上列當事人因消費者債務清理事件聲請清算，本院裁定如下：
    主  文
聲請人甲○○自中華民國九十九年一月二十二日上午十時起開始
清算程序，並同時終止清算程序。
    理  由
一、按法院開始更生程序之裁定，應載明其年、月、日、時，並
    即時發生效力；又法院裁定開始更生或清算程序後，得命司
    法事務官進行更生或清算程序；又債務人之財產不敷清償清
    算程序之費用時，法院應裁定開始清算程序，並同時終止清
    算程序；前項同時終止清算程序之裁定得為抗告；第一項裁
    定應公告之，並送達於已知之債權人，消費者債務清理條例
    第45條第1項、第16條第1項前段、第85條分別定有明文。
二、本件聲請人主張：聲請人因有不能清償債務之情事，於民國
    95年間提出債權人清冊，以書面向最大債權金融機構台北國
    際商業銀行請求共同協商債務清償方案，並於95年8 月間成
    立協商，每月應繳金額新臺幣（下同）26,466元；惟聲請人
    每月收入扣除每月協商金額，實已無法維持最低基本生活，
    且其所經營之小吃攤因虧損而倒閉，致無法履約，加以因腦
    部問題影響其工作，是無法繼續償還各銀行之欠款，實乃係
    有不可歸責於己之事由，致履行顯有重大困難，爰向本院聲
    請清算等語。
三、經查：
  (一)本件聲請人前於95年8 月間依金融主管機關協調成立之中華
    民國銀行公會會員辦理消費金融案件無擔保債務協商機制，
    與最大債權金融機構台北國際商業銀行達成協商，協議自95
    年9月起以利率4%，分120期，每期按月於10日還款26,466元
    ，惟於96年10月確定毀諾之事實，有聲請人所提之無擔保債
    務還款計畫1 份、協商金額匯款紀錄等皆影本為證，並經本
    院依職權向永豐商業銀行股份有限公司查詢函覆屬實。是本
    件聲請人向本院聲請清算，自須審究其是否有「不可歸責於
    己事由致履行顯有重大困難」之情事。
  (二)就聲請人本人之必要生活支出部份，聲請人並未提出全部憑
    證以資證明，無從審酌是否均屬必要之費用，此部份因消費
    者債務清理條例之立法目的，係為使不幸陷入經濟困境之人
    得以清理債務、重建生活，並在清理過程中能保有符合人性
    尊嚴之最低基本生活，而非維持債務人過去慣常之寬逸生活
    ，是於評估債務人是否有不能清償或履行原協商方案是否顯
    有重大困難時，並非由聲請人任意主張其基本生活費用之數
    額，否則將造成揮霍無度以致清償能力降低，反而易使清算
    程序無從進行，因此本院認應以內政部所公告之98年度臺灣
    省低收入戶最低生活費用每人每月為9,660 元計算始為合理
    。
  (三)聲請人自陳其所經營之小吃攤因虧損而倒閉，且因其腦部問
    題影響工作，業據其提出勞工保險被保險人投保資料表、亞
    東紀念醫院病歷資料可證為真，已足認定。又觀諸聲請人所
    附財政部臺灣省北區國稅局97年度綜合所得各類所得資料清
    單所示，聲請人全年所得為22,800元 (見本院卷第173頁)，
    名下又無任何財產，故足堪認聲請人主張現已不足維持其最
    低生活水準為真實，故聲請人扣除前開一般生活費用後，已
    無剩餘可供還款之用，而聲請人債務高達2,425,891 元，已
    顯無清償之可能。再參酌本件清算程序之規模，誠堪認聲請
    人之財產應不敷清償清算程序之費用，爰依上開規定裁定開
    始本件清算程序，並同時終止清算程序。
四、又法院終止清算程序後，聲請人之債務並非當然免除，仍應
    由法院斟酌消費者債務清理條例有關免責之規定，例如本條
    例第 133條、第134條、第135條等，依職權認定是否裁定免
    責，故法院終止清算程序後，聲請人雖有免責之機會，惟其
    財產不敷清償清算程序之費用如係因上述條例所定不可免責
    之事由所致，法院即非當然為免責之裁定，聲請人就其所負
    債務仍應負清償之責，附此敘明。
中    華    民    國    99    年    1     月    22    日
                  民事第一庭    法  官  黎文德
上為正本係照原本作成
開始清算程序之裁定不得抗告，如不服同時終止清算程序之裁定
，應於裁定送達後10日內，以書狀向本院提出抗告，並繳納抗告
費新臺幣1,000 元整。
本裁定已於99年1月22日上午10時公告。
中    華    民    國    99    年    1     月    22    日
                                書記官  趙彬

司法院資訊處製作；財團法人民間司法改革基金會備份。
